【裁判字號】    99,聲,3107
【裁判日期】    991224
【裁判案由】    聲請發還扣押物
【裁判全文】
臺灣臺北地方法院刑事裁定              99年度聲字第3107號
聲  請  人  王姵淇
上列聲請人就被告翁玉英等4人詐欺案件（99年度易字第3107號
），聲請發還扣押物，本院裁定如下：
    主  文
聲請駁回。
    理  由
一、聲請意旨略以：民國99年8月11日，因刮刮樂微刮風波，致
    聲請人有：(一)皇家俱樂部共計18張、(二)幸運777共計83張、
    (三)水果樂園共計85張、(四)海底尋寶共計101張之刮刮樂遭內
    政部刑事警察局扣押，然聲請人所購買上開刮刮樂，均係合
    法向中國信託銀行購買後合法銷售，為此，聲請發還扣押物
    等語。
二、按可為證據或得沒收之物，得扣押之。扣押物若無留存之必
    要者，不待案件終結，應以法院之裁定或檢察官命令發還之
    ；其係贓物而無第三人主張權利者，應發還被害人。扣押物
    因所有人、持有人或保管人之請求，得命其負保管之責，暫
    行發還。刑事訴訟法第133條第1項、第142 條分別定有明文
    。又所謂扣押物無留存之必要者，乃指非得沒收之物，且又
    無留作證據之必要者，始得依前述規定發還。倘扣押物尚有
    留存之必要者，即得不予發還。復按扣押之物是否有繼續扣
    押之必要或應予發還，事實審法院自得本於職權，依審判之
    需要及訴訟進行之程度，審酌裁量（最高法院95年度台抗字
    第496 號裁定意旨參照）。
三、經查：被告翁玉英、余敏華、翁子庸、洪岱因涉嫌以自製
    之針筆（即將細針插入木製筆桿中），在刮刮樂彩券經銷商
    代碼分佈位置上，刮除長約0.4mm、寬約0.2m之極少量銀漆
    ，輔以高倍數顯微鏡觀察方式，辨識該彩券是否中獎後，將
    中獎金額超過彩券面額予以截留，另將其餘中獎率甚低之彩
    券，以低於或等於臺灣彩券股份有限公司（址設臺北市松山
    區○○○路○段133號9 樓）之批售價格售予不知情之鄭雪鳳
    、林成泉、莊錦龍、陳銀群、高秀明、蘇聲益、王姵淇、楊
    素貞、王麗梅、王卓泳騰、林靜慈、陳平、葉瑞滿、張素賢
    、陳鄭蘭金、王李阿美等位於臺北縣、市各地之下游經銷商
    ，使下游經銷商陷於錯誤而買入低中獎率之彩券，而經臺灣
    臺北地方法院檢察署指揮內政部警政署刑事警察局前往如附
    表所示之地點搜索及扣得如附表所示之扣押物，嗣檢察官據
    此以上開被告4人涉犯刑法第339條第1項詐欺取財罪嫌提起
    公訴，並以如附表所示之扣押物為證據，現由本院99年度易
    字第3107號審理中，又如附表所示之扣押物，於偵查中進行
    勘驗後，確認有如附表「微刮數量」欄所示之扣押刮刮樂，
    為被告4 人以前開方式微刮後販售與各該下游經銷商，此業
    據本院調閱上開案件卷宗查閱屬實，是以，如附表編號B5所
    示之扣押物顯與本案被告翁玉英、余敏華、翁子庸、洪岱
    被訴之犯罪事實相關，且有留作證據之必要，於本案終結確
    定前，自不宜逕予發還。從而，本件聲請人聲請將如刑事聲
    請狀所載之扣押物發還，尚難准許，應予駁回。
四、依刑事訴訟法第220條，裁定如主文。
中    華    民    國    99    年    12    月    24    日
                    刑事第十庭審判長法  官  蔡坤湖
                                    法  官  謝昀璉
                                    法  官  周玉琦
上正本證明與原本無異。
如不服本裁定，應於裁定送達後5日內向本院提出抗告狀。
中    華    民    國    99    年    12    月    24    日
                                    書記官  謝貽婷

司法院資訊處製作；財團法人民間司法改革基金會備份。
